臺灣嘉義地方法院刑事裁定
110年度智易字第8號
公  訴  人  臺灣嘉義地方檢察署檢察官
被      告  郭建志


選任辯護人  連思藩律師
            陳靜儀律師
            陳尹章律師
上列被告因詐欺等案件，經檢察官提起公訴（109年度偵字第106
75號、110年度偵字第514號），本院裁定如下：
    主  文
公訴駁回。
    理  由
一、公訴意旨略以：被告郭建志為設址在嘉義市○區○○路000號「
    阿志豆漿店」之負責人。其明知「阿志豆漿店」所製作之豆
    漿、杏仁茶，分別添加「消泡劑」及「杏仁香料」；且「阿
    志豆漿店」並未投保產品責任險，而所申請之「ISO9001」(
    品質管理系統)、「ISO2200/HACCP」(食品安全衛生管理系
    統)之認證亦因逾期未辦理年度稽核而失其效力，仍以「豆
    作職人」之品牌，銷售「阿志豆漿店」所生產之豆漿、米漿
    、奶茶、杏仁茶等瓶裝飲料，並意圖為自己不法所有，基於
    詐欺、販賣虛偽標記商品之犯意，於前開飲品之標示貼紙上
    ，為「本公司通過ISO9001 品質管理系統、ISO22000/HACCP
     食品安全衛生管理系統」、「本公司已投保產品責任險200
    0萬元」之虛偽標示；且未將「消泡劑」、「杏仁香料」等
    原料，如實標記於「原味豆漿」、「傳說杏仁茶」等飲品之
    內容物項下，即對外銷售；致使不特定之消費者誤信「豆作
    職人」飲品之生產者即「阿志豆漿店」已通過ISO9001 品質
    管理系統、ISO22000/HACCP 食品安全衛生管理系統、已投
    保產品責任險2000萬元，且前開「原味豆漿」、「傳說杏仁
    茶」未曾使用消泡劑或杏仁香料，而陷於錯誤後為購買。嗣
    於民國109年12月2日上午，為警持搜索票前往前開地點執行
    ，始查知上情。（被告涉犯刑法第210條之偽造文書罪，以
    及違反食品安全衛生管理法第15條第1項第7款、同法第49條
    第1項，違反商標法第96條、第97條等罪嫌部分，另為不起
    訴處分）。因認被告涉犯刑法第339條第1項之詐欺取財及刑
    法第255條第1項、第2項之販賣虛偽標記之商品等罪嫌等語
    。
二、按檢察官就被告犯罪事實，應負舉證責任，並指出證明之方
    法。法院於第一次審判期日前，認為檢察官指出之證明方法
    顯不足認定被告有成立犯罪之可能時，應以裁定定期通知檢
    察官補正，逾期未補正者，得以裁定駁回起訴，刑事訴訟法
    第161條第1項、第2項定有明文。其立法理由即稱：「為確
    實促使檢察官負舉證責任及防止其濫行起訴，基於保障人權
    之立場，允宜慎重起訴，以免被告遭受不必要之訟累，並節
    約司法資源之使用。」等語，是以，法院固需以直接、公開
    審理之方式，判斷起訴案件是否成立犯罪，但前提在於該被
    告確有相當之犯罪嫌疑存在，若檢察官起訴時所指出之證明
    方法顯不足認定被告有成立犯罪之可能、且尚有其他證據可
    資調查時，應由法院依前開規定裁定命檢察官補正，以實踐
    檢察官起訴時所應負實質舉證之義務，若檢察官逾期未為補
    正，則該案件根本不應進入法院接受審判，法院此時僅得依
    法駁回其公訴。另按檢察官對被告犯罪事實應負舉證責任，
    並指出證明之方法，係指檢察官除應就被告之犯罪事實負提
    出證據之責任外，並應負說服之責任，使法官確信被告犯罪
    構成事實之存在。
三、本件檢察官以被告涉犯詐欺取財及販賣虛偽標記之商品等罪
    嫌，提起公訴，經本院認為檢察官於起訴事實部分，並未敘
    明被告係於何時、何地、以多少數量之何種產品向何被害人
    施以詐術，並詐得多少犯罪所得，又為虛偽標記商品之數量
    跟產品名稱為何，起訴範圍尚屬空泛，不足以表明起訴範圍
    ，且指出之證明方法亦不足認定各被告有成立犯罪之可能，
    於第一次審判期日前裁定之通知檢察官應於30日內補正，業
    於110年11月8日（見本院卷第53頁）送達於臺灣嘉義地方檢
    察署檢察官收受，有本院送達證書1紙在卷可稽，嗣臺灣嘉
    義地方檢察署檢察官函覆表示「上揭所指下游零售商僅係代
    銷代售以賺取價差，並非實際購買之消費者，亦無『陷於錯
    誤』之情事。如認被告販售標示不實之飲品構成詐欺罪嫌，
    則本案之被害人，應係各購買豆漿、杏仁茶之終端消費者。
    然被告鋪售之通路為一般早餐店，難期該等商店於交易時會
    開立統一發票或收據或紀錄購買者之個資；是以無從追查各
    被害人及被害人之時間、地點（縱有人主張其為本案被害人
    ，亦可能因無法提出購買憑證致未能確認其所述之真實性。
    ）是以貴院110年11月3日裁定所命補正之事項，非不為也，
    實不能也」等語，有該署110年11月25日嘉檢曉天109偵1067
    5字第1109030288號函（見本院卷第61頁），而仍未遵期補
    正，爰依前揭規定及說明，裁定駁回本件公訴。
據上論斷，爰依刑事訴訟法第161條第2項規定，裁定如主文。
本案經檢察官葉美菁提起公訴。 
中　　華　　民　　國　　110 　年　　11　　月　　30　　日
                  刑事第二庭  審判長法  官  林正雄    
                                    法  官  王品惠
                                    法　官　黃美綾
上列正本證明與原本無異。
如不服本裁定，應於裁定送達後5日內向本院提出抗告狀（應附
繕本）。
中　　華　　民　　國　　110 　年　　11　　月　　30　　日
                                    書記官  吳佩芬